臺灣高雄地方法院刑事判決　　　　　　　100年度易字第822號
公　訴　人　臺灣高雄地方法院檢察署檢察官
被　　　告　洪必慈
選任辯護人　歐陽志宏律師
　　　　　　郭季榮律師
被　　　告　謝家豐
選任辯護人　何曜男律師
被　　　告　蔡嘉琪
　　　　　　龔桂央
　　　　　　羅春綿
前三人共同
選任辯護人　呂郁斌律師
上列被告因詐欺等案件，經檢察官提起公訴（99年度偵字第6016
號），本院判決如下：
    主  文
洪必慈共同連續犯詐欺取財罪，處有期徒刑捌月，減為有期徒刑
肆月，如易科罰金，以銀元參佰元即新臺幣玖佰元折算壹日。又
共同犯詐欺取財罪，處有期徒刑參月，減為有期徒刑壹月拾伍日
，如易科罰金，以新臺幣壹仟元折算壹日。應執行有期徒刑伍月
，如易科罰金，以銀元參佰元即新臺幣玖佰元折算壹日。其餘被
訴部分無罪。
謝家豐共同連續犯詐欺取財罪，處有期徒刑捌月，減為有期徒刑
肆月，如易科罰金以銀元參佰元即新臺幣玖佰元折算壹日。又共
同犯詐欺取財罪，處有期徒刑參月，減為有期徒刑壹月拾伍日，
如易科罰金，以新臺幣壹仟元折算壹日。應執行有期徒刑伍月，
如易科罰金，以銀元參佰元即新臺幣玖佰元折算壹日。其餘被訴
部分無罪。
蔡嘉琪共同連續犯詐欺取財罪，處有期徒刑陸月，減為有期徒刑
參月，如易科罰金，以銀元參佰元即新臺幣玖佰元折算壹日。其
餘被訴部分無罪。
龔桂央共同犯詐欺取財罪，處有期徒刑肆月，減為有期徒刑貳月
，如易科罰金，以銀元參佰元即新臺幣玖佰元折算壹日。其餘被
訴部分無罪。
羅春綿共同犯詐欺取財罪，處有期徒刑肆月，減為有期徒刑貳月
，如易科罰金，以新臺幣壹仟元折算壹日。其餘被訴部分無罪。
    事  實
一、緣謝家豐為向陽企業管理顧問社（以下簡稱向陽企業社）負
    責人。而洪必慈則為臺灣康瑞股份有限公司（以下簡稱臺灣
    康瑞公司）之負責人，以替公司員工投保勞工保險及申請各
    項給付為附隨業務。謝家豐、洪必慈明知勞工保險條例所稱
    之被保險人，係符合該條例第6、8條規定之勞工，亦即需與
    投保單位有真實僱傭關係存在，投保單位不得替無僱傭關係
    存在之人頭勞工，向保險人勞工保險局申請加入勞工保險及
    任何給付，又民國90年12月19日所修正公布之勞工保險條例
    第12、58條條文，將以往已中斷且不得合併計算之勞保年資
    修正為得予合併計算，並可於退休時，申請老年給付，認有
    機可趁，乃與臺灣康瑞公司會計李淑桃（未據起訴），並分
    與負責招攬中斷勞保年資之被保險人申請老年給付業務之向
    陽企業社員工蔡嘉琪（謝家豐之妻）、龔桂央，共同基於意
    圖為自己不法所有及行使業務登載不實文書之概括犯意聯絡
    ，自95年2 月間至95年6 月7 日止，分由上開業務員向曾投
    保勞保而中斷投保多年，並未請領老年給付，且年齡已符合
    申請勞保老年給付之附表編號1 至3 所示吳李秋惠、劉黃連
    招、邱秋霞等3 名申請人招攬代辦勞保老年給付業務，遊說
    不諳勞保法規而不知情之上開3 名申請人全權委託向陽企業
    社代辦勞保老年給付申請事宜，事成後支付4 成佣金之代價
    ，經上開3 名申請人同意，並取得申請人個人國民身分證影
    本及匯款老年給付之金融機構存摺封面影本帶回向陽企業社
    ，再由臺灣康瑞公司之會計李淑桃，連續將臺灣康瑞公司僱
    用上開3 名申請人為員工並支付之月薪金額等不實事項，登
    載在業務上製作之勞工保險加保申請書，持向勞工保險局申
    報上述3 人自如附表編號1 至3 所示加保時間起加保勞工保
    險，隨於短短數日內退職（退職日期如附表編號1 至3 所）
    ，再由臺灣康瑞公司會計，將上述3 名申請人自臺灣康瑞公
    司離職之不實事項登載在業務上製作之「勞工保險老年給付
    申請書暨給付收據」上，於附表所載之申報日提出向勞工保
    險局為老年給付申請，致使有實質審查權限之勞保局承辦人
    員陷入錯誤，誤認如附表編號1 至3 所示之申請人曾受僱臺
    灣康瑞公司，符合申請資格，而連續核發如附表編號1  至3
    所示老年給付金予各該申請人，足生損害於勞保局對於保險
    事項管理之正確性。向陽企業社事後並向上開申請人收取佣
    金。
二、謝家豐、洪必慈與臺灣康瑞公司會計李淑桃（未據起訴），
    並分與負責招攬中斷勞保年資之被保險人申請老年給付業務
    之向陽企業社員工羅春綿，共同基於意圖為自己不法所有及
    行使業務登載不實文書之犯意聯絡，於95年6 月間某日，由
    羅春綿向曾投保勞保而中斷投保多年，並未請領老年給付，
    且年齡已符合申請勞保老年給付之附表編號4 所示莊芬香，
    遊說不諳勞保法規而不知情之莊芬香全權委託向陽企業社代
    辦勞保老年給付申請事宜，取得莊芬香同意，將莊芬香個人
    國民身分證影本及匯款所用金融機構存摺封面影本等資料帶
    回向陽企業社，再由臺灣康瑞公司之會計李淑桃，將臺灣康
    瑞公司僱用上述附表編號4 之莊芬香為員工及領取月薪等不
    實事項，登載在業務上製作之勞工保險加保申請書，並向勞
    工保險局申報自如附表編號4 所示加保時間起加保勞工保險
    而提出行使，加保後莊芬香隨於短短數日內退職（退職日期
    如附表編號4 所示），由臺灣康瑞公司會計李淑桃，將莊芬
    香自臺灣康瑞公司離職之不實事項登載在業務上製作之「勞
    工保險老年給付申請書暨給付收據」上，提出向勞工保險局
    為老年給付申請，致使有實質審查權限之勞保局承辦人員陷
    入錯誤，誤認如附表編號4 所示之申請人莊芬香曾受僱臺灣
    康瑞公司，核發如附表編號4 所示老年給付金，足生損害於
    勞保局對於保險事項管理之正確性。向陽企業社事後並向上
    開申請人收取佣金。
三、嗣因勞工保險局經由電腦資料清查後發現臺灣康瑞公司近年
    申請勞保給付案件之態樣與一般單位差異甚大，懷疑有勞保
    黃牛介入詐領勞保給付之情事，遂進行抽訪，因而循線查悉
    上情。
四、案經勞工保險局向法務部調查局高雄縣調查站（已改制為高
    雄市調查處）告發後移送臺灣高雄地方法院檢察署檢察官偵
    查起訴。
    理  由
壹、證據能力部分：
一、按被告以外之人於審判外之言詞或書面陳述，除法律有規定
    者外，不得作為證據；又被告以外之人於偵查中向檢察官所
    為之陳述，除顯有不可信之情況者外，得為證據，刑事訴訟
    法第159 條第1 項及第159 條之1 第2 項分別定有明文。查
    證人即如附表所示之申請人於偵查中具結向檢察官所為之證
    述，被告5 人並選任辯護人並未主張有何不適當之處，且本
    院審酌該偵查筆錄作成時之情況，並無顯有不可信之情況，
    則依刑事訴訟法第159 條之1 第2 項之規定，為傳聞法則之
    例外，有證據能力，本院自得引為判決參考之依據。
二、本判決所引用之證據資料（詳後引用之各項證據），其中係
    屬傳聞證據部分，縱無刑事訴訟法第159 條之1 至第159 條
    之4 或其他規定之傳聞證據例外情形，因均經當事人、辯護
    人於法院調查證據時，知有第159 條第1 項不得為證據之情
    形，而未於言詞辯論終結前聲明異議，本院審酌上開證據作
    成時並無不合法定程序之情形，與待證事實具有關聯性，證
    明力非明顯過低認為適當，依刑事訴訟法第159  條之5 第1
    項、第2 項之規定，為傳聞法則之例外，應有證據能力。
貳、實體部分：
一、訊據被告洪必慈、謝家豐、蔡嘉琪、龔桂央、羅春綿雖不否
    認如附表編號1至4所示申請人經向陽企業社說明委由「向陽
    企業社」申請老年給付金，並嗣以在臺灣康瑞公司任職加保
    勞工保險，申請領得如附表所示之老年給付金等情，然均否
    認有何行使業務登載不實文書、詐欺取財等犯行（被告謝家
    豐雖陳述認罪，然以其整體供述內容，仍認屬否認犯行），
    (1)被告洪必慈辯稱：我雖是臺灣康瑞公司負責人，但因公司
    採取會員制，業務可賺取佣金，謝家豐告知如附表所示之申
    請人要來公司擔任業務，並加保勞工保險，是依法為之，對
    向陽企業社與申請人間的佣金問題，我一無所知，也沒有實
    際在相關勞工保險申請文件上簽名簽章填載任何事項，並未
    與謝家豐有何犯意聯絡、行為分擔云云。(2)被告謝家豐辯稱
    ：我是向陽企業社負責人，因法律修改可將以往已中斷且不
    得合併計算之勞保年資修正為得予合併計算，並可於退休時
    ，申請老年給付，才會告知符合資格的如附表所示申請人可
    代為申請老年給付，且也有讓如附表所示申請人去臺灣康瑞
    公司擔任業務，有拿健康食品讓附表所示申請人去賣云云；
    (3)被告蔡嘉琪、龔桂央、羅春綿均辯稱：渠三人是受向陽企
    業社委派，僅負責與電訪部門開發的客戶簽約，對向陽企業
    社如何申請勞工保險給付之流程手續全然不清楚，並未與謝
    家豐有犯意聯絡云云。然查：
(一)、上開事實，業經：
  (1)證人即附表編號1 申請人吳李秋惠於勞保局訪談、調查局詢
    問中證述：「我實際上並非臺灣康瑞公司員工，該公司在哪
    裡我也不知道。向陽企業管理顧問社職員蔡嘉琪來我家找我
    ，說可以幫我辦理勞保復保讓我領到退休金（即老年給付）
    ，辦好後只要向我收取4 成佣金即可，在蔡嘉琪鼓吹下，我
    才會將身分證影本交給蔡嘉琪，並和蔡嘉琪簽下同意4 成佣
    金報酬的承諾表，後來我真的有拿到勞保退休金18萬多元，
    並郵匯給蔡嘉琪所給我的金融帳號帳戶內，約7萬多元的4成
    佣金作為報酬。」（審易卷第53-54頁、調查局卷第72-74頁
    ）；
  (2)證人即附表編號2 申請人劉黃連招於偵查、本院審理中證稱
    ：有於勞保局領到196000元勞保老年給付，是有蔡嘉琪主動
    到我家找我，說可以幫我辦老年給付給付，一開始說佣金是
    4 成，後來是我們要求低一點才收8400元，我沒有到臺灣康
    瑞公司打卡上班等語（偵卷第18-19 頁、本院卷122-123 頁
    ）；
  (3)證人即附表編號3 申請人邱秋霞於調查局詢問、偵查、本院
    審理中證稱：「向陽企業社有先打電話向我詢問我是否有領
    到勞工保險老年給付金，我說沒有後，過幾天向陽企業社龔
    桂央來我家，即說要幫我辨理勞工保險老年給付金，等我拿
    到勞工保險老年給付金後，要抽取4 成佣金，我把我身分證
    影本交給他，並依照龔桂央意思簽署拿到勞工保險老年給付
    金後給其4 成佣金作為報酬之同意書，後來我有從勞保局領
    到我的勞工保險老年給付金共計16萬多元，之後向陽企業社
    有向我拿4 成佣金（現金）約7 萬多元。」等語（調查局卷
    第51-53 頁、偵卷第17-18 頁、本院卷120-121 頁）；
  (4)證人即附表編號4 申請人莊芬香於調查局詢問、偵查中證稱
    ：我不是臺灣康瑞公司員工，向陽企業社先以電話向我詢問
    我是否有領到勞工保險老年給付金，過幾天向陽企業社羅春
    綿即前來我家，說要幫我辦理勞工保險老年給付金，拿到後
    要抽取4 成的佣金，所以我就把我的身分證影本及存摺影本
    交給她，簽署佣金報酬的同意書，後來我有老年給付13萬25
    00元，並交佣金約3 萬多等語（偵卷第18頁）詳盡；此外，
    並有附表編號2 申請人劉黃連招與向陽企業社簽立之委任契
    約、委任書、保證書（調查卷38-39 頁）各1 份、附表編號
    3 申請人邱秋霞提供之向陽企業社龔桂央名片、諮詢費用簽
    收單各1 份（調查卷30頁）、附表編號4 申請人莊芬香提供
    之委任契約、委任書、（空白）保證書各1份（調查卷31-33
    頁），附表編號1 至4 申請人之勞工保險加保申報表（由台
    灣康瑞有限公司申報）共4 份（偵卷33-36 頁）勞工保險老
    年給付申請書暨給付收據4 份（調查卷40、44、50頁，本院
    審易卷55頁）、勞保老年給付詳細資查詢單4份（調查卷84-
    86、88頁）、並有向陽企業社之高雄市政府營利事業登記公
    示詳細資料1 份在卷可參（調查卷48頁）、營利登記資料公
    示查詢單1 份（調查卷100 頁），臺灣康瑞公司保單位基本
    查詢單、營利登記資料公示查詢單各1 份（調查卷22-23 頁
    、99頁）在卷可參。
(二)、按勞工保險條例所稱之被保險人，符合該條例第6、8條規定
    之勞工，亦即需與投保單位有真實僱傭關係存在，投保單位
    不得替無僱傭關係存在之人頭勞工，向保險人勞工保險局申
    請加入勞工保險及任何給付；又勞工保險條例於90年12月6
    日修正公布增訂第58條第4 項規定：即被保險人參加保險年
    資合計滿25年，年滿50歲退職者，得請領老年給付，而將以
    往年資中斷不得合併之勞保年資修正為合併計算，以往年資
    中斷者，只要重新工作加保其所有年資可合併計算，於符合
    上開申請老年給付資格時，即可請領老年給付，有勞工保險
    局100 年8 月17日保政一字第10060003510 號函在卷可參（
    本院卷29-30 頁）。被告洪必慈係臺灣康瑞公司負責人，有
    上開卷附營利登記資料公示查詢單1 份可參，則公司內勞工
    之勞工保險事項申請自為其附隨業務；而被告謝家豐係以協
    助勞工保險等保險事項申請為營業項目之向陽企業社負責人
    ，被告蔡嘉琪、龔桂央、羅春綿均為向陽企業社員工，有上
    開卷附高雄市政府營利事業登記公示詳細資料1 份、營利登
    記資料公示查詢單1 份可參，對上開規定自難諉為不知。而
    附表所示4 位申請人，均屬勞保年資中斷，年齡已滿50歲以
    上，只要再次加保勞工保險至符合保險年資，即可申請老年
    給付，而經向陽企業社派被告蔡嘉琪、龔桂央、羅春綿主動
    招攬告知可委由向陽企業社申請老年給付，甚且要求請領老
    年給付金之4 成金額為佣金，業經證人即附表所示4 位申請
    人證述如前。附表所示申請人必須另行受雇於公民營工廠、
    公司、行號等事業單位再次加保勞工保險，復保後，始可能
    符合申請老年給付之條件，且一般雇主聘僱勞工，並通過一
    定審核，確定符合公司需求，始可能予以僱用，然被告蔡嘉
    琪、龔桂央、羅春綿等向陽企業社人員，明知附表所示申請
    人並無受僱之情形下，竟直接向附表所示申請人表示可替渠
    等申請老年給付，並拿取匯款帳戶影本，且嗣果未經任何面
    試等僱用程序，如附表所示申請人即可以勞工保險投保單位
    即臺灣康瑞公司受僱員工身分，申請加保勞工保險，如非被
    告謝家豐事前已與勞工保險投保單位即臺灣康瑞公司負責人
    洪必慈謀議，而可確定如附表所示申請人必能以臺灣康瑞公
    司員工身分投保勞工保險，以符合申請老年給付資格，焉可
    能如此，再如附表所示申請人，均未供述曾繳交個人應負擔
    之保險費，被告謝家豐甚且坦承：附表所示申請人之個人應
    負擔保險費由向陽企業社負擔等語（本院卷67頁），更與正
    常員工受雇公司後之保險費負擔情況有別，更遑論如附表所
    示申請人均於受雇加保後短短10日之內隨即退保，立即申請
    老年給付，明顯有違常情，綜上以觀，已足認被告洪必慈、
    謝家豐、蔡嘉琪、龔桂央、羅春綿係以向陽企業社招攬上開
    無工作，勞工保險中斷如附表所示申請人，假冒臺灣康瑞公
    司員工短暫加保，隨即請領老年給付以詐欺等情甚明。
(三)、被告謝家豐雖另辯稱：有送商品去讓附表所示申請人賣，是
    按照業績抽佣金，他們在臺灣康瑞公司任職，只是因疏於督
    導，部分人沒有實際去賣云云（本院卷67背面、85-86 頁）
    ；被告洪必慈亦另辯稱：臺灣康瑞公司採取會員制，業務可
    賺取佣金，謝家豐告知如附表所示之申請人要來公司擔任業
    務，並加保勞工保險，是依法為之云云，然姑不論被告謝家
    豐、洪必慈兩人所辯稱採會員制，完全照業績抽佣金之計酬
    方式，顯屬多層次傳銷之承攬關係，難認符合勞工保險條例
    第6 、8 條所示之僱傭關係，與臺灣康瑞公司加保勞工保險
    書所載月薪計酬，更有不符，難認合法。況且，如附表所示
    之申請人中證人吳李秋惠、莊芬香業已明白證述：未曾聽過
    亦未任職臺灣康瑞公司等語，已如前述，雖證人劉黃連招、
    邱秋霞雖另證稱：委託向陽企業社申請老年給付後，向陽企
    業社有人有拿營養品來給我們賣等語（調查卷61-64 頁、偵
    卷18-19 頁、偵卷17-18 頁），然細析證人邱秋霞、劉黃連
    招證述：「向陽企業社打電話給我，叫我去康瑞公司上班當
    員工，說要賣營養品，但因為路途太遠我說不要，向陽企業
    社有人就拿康瑞公司的食品來我家要我賣，拿東西給我時沒
    有向我拿錢，因沒人要買，我將東西退還。」（本院卷121
    頁背面至122 頁背面）；「向陽企業的小姐拿好幾瓶小麥草
    給我賣，沒有向我拿錢，但是不好賣，我賣不出去。沒有談
    到賣出去要如何付錢或是抽佣金等事情，我賣不出去的產品
    一直放在家裡，沒有做任何處理。」（本院卷123-125 頁）
    等關於銷售營養食品情形，向陽企業社人員非但就一般擔任
    業務員者最為關心之銷售報酬未予說明，且就產品實際銷售
    情形、產品回收狀況亦毫不在意，甚且自始至終未由臺灣康
    瑞公司人員與邱秋霞、劉黃連招見面，顯違一般公司僱用業
    務員銷售公司產品之情況，已足認上開交付數瓶臺灣康瑞公
    司營養品予劉黃連招、邱秋霞販賣之舉，僅係臺灣康瑞公司
    、向陽企業社為迴避勞工保險局之稽查之用，再佐以如附表
    所示申請人均僅加保數日，達請領老年給付條件後迅即退保
    ，及由向陽企業社代為支付申請人所應支付保險費等違情情
    事，堪認如附表所示申請人與臺灣康瑞公司間，均無真實之
    僱傭關係存在，被告謝家豐身為主導附表所示申請人請領老
    年給付之向陽企業社負責人，自有知悉，而臺灣康瑞公司係
    屬附表所示申請人之投保單位，身為公司負責人之被告洪必
    慈，對公司僱用員工、薪資、申請勞工保險等屬公司營運重
    要事項，理應知悉，且有關臺灣康瑞公司之勞工保險事宜，
    係由臺灣康瑞公司會計李淑桃負責填載，倘非經被告洪必慈
    允許，會計李淑桃豈敢任意填載不實事項，況加保勞工保險
    薪資等內容攸關公司應負擔之部分保險費，被告洪必慈顯無
    可能僅因被告謝家豐告知一切合法，即聽任而行，再參以臺
    灣康瑞公司會計李淑桃於96年1 月15日、同月26日勞工局訪
    查時，供述：「莊芬香、邱秋霞、劉黃連招係受雇公司，清
    潔會場的清潔人員；吳李秋惠工作性質不確定，曾至公司領
    薪，薪資依銷售業務計算」等語（本院卷41-43 頁），陳述
    明顯與事實不符，倘臺灣康瑞公司對如附表所示申請人係屬
    人頭員工一情，毫不知情，誤認一切合法，公司會計李淑桃
    當不致於遭查獲之初，特意虛構如附表所示申請人之工作性
    質，是以堪認，被告謝家豐、洪必慈上開辯解，殊不可取。
(四)、被告蔡嘉琪、龔桂央、羅春綿雖均辯稱：只各負責與如附表
    所示申請人簽約事宜，對後續其他事情，一概不知云云，但
    被告蔡嘉琪、龔桂央、羅春綿既均不否認附表所示申請人均
    中斷勞工保險年資，於附表所示申請人並無受雇之情形下，
    即負責招攬各該申請人委託向陽企業社申請勞工保險老年給
    付事宜簽約事宜，向申請人表示可代為申請老年給付，並表
    示要以請領之老年給付金四成為報酬，就此等原不符合老年
    給付條件之附表所示申請人未經任何公司僱用，即以負責渠
    等可請領老年給付為受託事項，且被告蔡家琪、龔桂央、羅
    春綿亦承認；渠等報酬是以請領到老年給付後抽傭計算一情
    （調查卷128-131 頁、偵卷26-27 頁），就此等與一般員工
    經公司受雇、始得加保勞工保險進而於符合資格後申請老年
    給付大相逕庭之情形，應有所察覺，而難諉為不知，縱蔡嘉
    琪、龔桂央、羅春綿三人對嗣後以受雇員工公司名義申請加
    保後，再申請老年給付之程序，並非渠三人辦理，亦僅是在
    犯意聯絡範圍內之行為分擔問題，渠三人此部分不知情之辯
    解，亦無可採。
(五)、按共同實行犯罪行為之人，在合同意思範圍以內，各自分擔
    犯罪行為之一部，相互利用他人之行為，以達其犯罪之目的
    者，即應對於全部所發生之結果負責（最高法院28年上字第
    3110號判例意旨參照），申言之，行為分擔不以每一階段均
    有參與為必要，倘具有相互利用其行為之合同意思者，仍應
    負共同正犯之責。又共同正犯之意思聯絡，原不以數人間直
    接發生者為限，即有間接之聯絡者，亦包括在內，且不限於
    事前有所協議，即僅於行為當時有共同犯意之聯絡者，亦屬
    之（最高法院77年台上字第2135號判例及79年台上字第1613
    號判決參照）。被告蔡嘉琪、龔桂央、羅春綿雖辯稱：僅有
    負責單純與附表所示申請人簽約事宜云云；被告洪必慈辯稱
    ：伊並非實際填載勞工保險的人云云，然本件詐領勞工保險
    老年給付之方式，既係由向陽企業社員工蔡嘉琪、龔桂央、
    羅春綿分別主動招攬如附表所示之申請人，委由向陽企業社
    申請老年給付，而於如附表所示申請人均與臺灣康瑞公司無
    真實僱傭關係情形下，由臺灣康瑞公司之會計李淑桃登載不
    實之勞工保險加保申報表、勞工保險老年給付申請書暨給付
    收據，向勞工保險局請領老年給付之方式詐欺勞工保險局，
    且被告洪必慈、謝家豐，就上開詐欺、行使業務登載不實行
    為之行為，分與蔡嘉琪、龔桂央、羅春綿，已有合意存在，
    並係以分工實施方式以求達到目的，應認各均成立共同正犯
    關係。
(六)、綜上所述，本件事證明確，被告五人犯行堪以認定。
二、新舊法比較：被告洪必慈、謝家豐、蔡嘉琪、龔桂央於犯罪
    事實欄一所示行為後，刑法於94年2月2日修正公布，於95年
    7  月1日施行，而行為後法律有變更者，適用行為時之法律
    ，但行為後之法律有利於行為人者，適用最有利於行為人之
    法律，現行刑法第二條第一項訂有明文，此條規定乃與刑法
    第一條罪刑法定主義契合，而貫徹法律禁止溯及既往原則，
    係規範行為後法律變更所生新舊法律比較適用之準據法，是
    刑法第二條本身雖經修正，但刑法第二條既屬適用法律之準
    據法，本身尚無比較新舊法之問題，應一律適用裁判時之現
    行刑法第二條規定以決定適用之刑罰法律，先予敘明。又本
    次刑法修正之比較新舊法，應就罪刑有關之共犯、未遂犯、
    想像競合犯、牽連犯、連續犯、結合犯，以及累犯加重、自
    首減輕暨其他法定加減原因（如身分加減）與加減例等一切
    情形，綜其全部罪刑之結果而為比較，最高法院95年5 月23
    日著有95年度第八次刑庭會議決議可資參照。是以：
(一)行為時被告洪必慈、謝家豐、蔡嘉琪、龔桂央所犯刑法第
    339 條第1 項詐欺取財罪之法定最高度罰金刑為銀元1 千元
    ，再依修正前罰金罰鍰提高標準條例第1 條前段規定提高10
    倍為銀元1 萬元（即新臺幣3 萬元）；而刑法修正後罰金刑
    之規定，依刑法施行法第1 條之1 第2 項前段規定，就刑法
    第339 條第1 項最高度罰金刑銀元1 千元提高30倍為新臺幣
    3 萬元，因此，就該罪最高度罰金刑部分，刑法修正前後並
    無不同。惟刑法第339 條第1 項詐欺取財罪之最低度罰金刑
    ，依修正前刑法第33條第5 款規定罰金刑為銀元1 元以上（
    即新臺幣3 元），而修正後刑法第33條第5 款則規定為新臺
    幣1 千元以上，因此，比較新、舊刑法第33條第5 款之規定
    ，以修正前刑法第33條第5 款之規定較有利於行為人。
(二)刑法第28條共同正犯之規定亦經修正，修正施行前規定「二
    人以上共同實施犯罪之行為者，皆為正犯」，修正施行後規
    定「二人以上共同實行犯罪之行為者，皆為正犯」，將舊法
    之「實施」修正為「實行」。原實施之概念，包含陰謀、預
    備、著手及實行等階段之行為，修正後僅共同實行犯罪行為
    始成立共同正犯，是新法共同正犯之範圍已有限縮，排除陰
    謀犯、預備犯之共同正犯，新舊法就共同正犯之範圍既因此
    有所變動，自屬犯罪後法律有所變更，而非純屬文字修正，
    應有新舊法比較適用之問題（最高法院96年度台上字第934
    號、第3773號判決），比較新舊法，此部分以新法對行為人
    洪必慈、謝家豐、蔡嘉琪、龔桂央有利。
(三)刑法第31條第1 項身分共犯之規定亦經修正，除將共同實施
    修正為共同實行，並於但書增列「但得減輕其刑」，以修正
    後之規定有利被告洪必慈、謝家豐、蔡嘉琪、龔桂，自應適
    用修正後規定。
(四)牽連犯部分：被告洪必慈、謝家豐、蔡嘉琪、龔桂央於犯罪
    事實欄一所示行為後，刑法第55條後段之牽連犯規定業於94
    年2月2日修正公布刪除，並於95年7月1日施行，因行為後新
    法業已刪除牽連犯之規定，而不能再依牽連犯論以一罪，自
    以修正前之規定有利被告洪必慈、謝家豐、蔡嘉琪、龔桂央
    。
(五)連續犯部分：被告洪必慈、謝家豐、蔡嘉琪於犯罪事實欄一
    所示行為後刑法第56條連續犯之規定，業於94年2月2日修正
    公布刪除，並於95年7月1日施行，因行為後新法業已刪除連
    續犯之規定，此刪除雖非犯罪構成要件之變更，但顯已影響
    行為人刑罰之法律效果，自屬法律有變更。依行為時之舊法
    ，被告洪必慈、謝家豐、蔡嘉琪數犯罪行為僅以一罪論，而
    依裁判時之新法，渠等數犯罪行為即須分論併罰，比較新、
    舊法結果，新法並未有利於被告洪必慈、謝家豐、蔡嘉琪，
    應以適用行為時法律即舊法較為有利。
(六)定應執行部分：修正前刑法第51條規定：「數罪併罰，分別
    宣告其罪之刑，依左列各款定其應執行者：」其中第5 款規
    定：「宣告多數有期徒刑者，於各刑中之最長期以上，各刑
    合併之刑期以下，定其刑期。但不得逾20年。」修正後刑法
    第51條第5 款規定：「宣告多數有期徒刑，於各刑中之最長
    期以上，各刑合併之刑期以下，定其刑期。但不得逾30年。
    」又，裁判確定前犯數罪，其中一罪在刑法修正前犯者，仍
    有新舊法比較之問題（參見最高法院95年5 月23日第8 次刑
    事庭會議決議），則比較新舊法結果，修正後刑法並非較有
    利於行為人洪必慈、謝家豐，仍應依修正前刑法第51條之規
    定，定其應執行之刑。
(七)易科罰金部分：修正前刑法第41條第1 項前段規定：「犯最
    重本刑為5 年以下有期徒刑之刑之罪，而受6 個月以下有期
    徒刑或拘役之宣告，因身體、教育、職業、家庭之關係或其
    他正當理由，執行顯有困難者，得以1 元以上3 元以下折算
    1 日，易科罰金」。而刑法修正施行前之易科罰金折算標準
    ，修正前罰金罰鍰提高標準條例第2 條前段規定（95年5 月
    17日修正刪除，95年7 月1 日施行），就其原定數額提高為
    100 倍折算1 日，則刑法修正施行前易科罰金折算標準，應
    以銀元300 元即新臺幣900 元折算1 日；而修正後刑法第41
    條第1 項前段規定：「犯最重本刑為5 年以下有期徒刑以下
    之罪，而受6 個月以下有期徒刑或拘役之宣告者，得以新臺
    幣1 千元、2 千元或3 千元折算1 日，易科罰金」。被告洪
    必慈、謝家豐、蔡嘉琪、龔桂央犯罪事實一所示，綜合比較
    新舊法易科罰金之折算標準，以修正前之規定，較有利於被
    告洪必慈、謝家豐、蔡嘉琪、龔桂央，應依刑法第2  條第1
    項前段之規定適用有利於行為人之修正前刑法第41條第 1項
    前段規定，諭知易科罰金之折算標準。又被告洪必慈、謝家
    豐就犯罪事實二犯罪係在刑法95年7 月1 日修正施行後，但
    犯罪事實一所示之犯罪，其犯罪行為既在修正施行前，則於
    定其易科罰金標準時即有就易科罰金標準加以比較之必要。
    而被告洪必慈、謝家豐就犯罪事實一、二所犯之罪易科罰金
    所適用之標準不同，依最高法院72年度第9 次刑事庭會議決
    議，仍有刑法第2 條第1 項之比較，而選擇最有利於受刑人
    之法律適用，故被告洪必慈、謝家豐應執行刑易科罰金之標
    準，仍應依修正前刑法第41條第1 項前段之規定，較有利於
    被告洪必慈、謝家豐。
(八)綜上全部比較結果，本件情形，顯以舊法規定較有利於被告
    洪必慈、謝家豐、蔡嘉琪、龔桂央，揆諸上揭說明，應一體
    適用被告行為時即修正前刑法之相關規定。
三、論罪科刑：
(一)按各投保單位應為其所屬勞工，辦理投保手續及其他有關保
    險事務；依勞工保險條例第58條規定請領老年給付者，應備
    老年給付申請書及給付收據，勞工保險條例第10條第1 項、
    勞工保險條例施行細則12條第1 項、（97年12月25日修正前
    ）勞工保險條施行細則第78條第1 款分別定有明文。故加保
    申報表、老年給付申請書及給付收據等文書，均係勞工保險
    條例對投保單位（僱主或勞工所屬團體、機構）所規定之業
    務，為僱主之附隨業務，僱主如虛偽製作，應構成業務登載
    不實罪（臺灣高等法院暨所屬法院84年度法律座談會刑事類
    第11號研究意見亦同此見解）。核被告洪必慈、謝家豐、蔡
    嘉琪、龔桂央、羅春綿所為，均係犯刑法第216  條、第215
    條行使業務上登載不實文書罪、第339 條第1 項之詐欺取財
    罪。
(二)被告洪必慈及臺灣康瑞公司會計李淑桃、與被告謝家豐，分
    與被告蔡嘉琪（僅犯罪事實一附表編號1至2）、龔桂央（僅
    犯罪事實一附表編號3）、羅春綿（僅犯罪事實二附表編號4
    ），就犯罪事實欄一附表編號1 及2、編號3、犯罪事實二附
    表編號4 所示之犯行，有犯意聯絡與行為分擔，均各為共同
    正犯。又按刑法第216條、第215條之行使從事業務者登載不
    實事項於業務上文書罪，係因身份而成立之罪，被告謝家豐
    、蔡嘉琪、龔桂央、羅春綿雖非負責臺灣康瑞公司公司員工
    投保、給付申請之人，然與以公司員工投保勞工保險、給付
    之申請為附隨業務被告洪必慈為臺灣康瑞公司之負責人，及
    經實際指派負責公司員工投保勞工保險、給付申請相關資料
    填載製作之臺灣康瑞公司會計李淑桃，就渠等上開共犯部分
    ，既共同實行犯罪，依刑法第31條第1 項之規定，仍以共犯
    論。
(三)被告洪必慈、謝家豐、蔡嘉琪、龔桂央、羅春綿等人於犯罪
    事實欄一、二所示就同一申請人分別共同登載不實事項於業
    務上文書後持以行使，其登載不實之低度行為應各為行使之
    高度行為所吸收，不另論罪。
(四)按數行為於同時同地或密切接近之時地實施，侵害同一之法
    益，各行為之獨立性極為薄弱，依一般社會健全觀念，在時
    間差距上，難以強行分開，在刑法評價上，以視為數個舉動
    之接續施行，合為包括之一行為予以評價，較為合理，則屬
    接續犯，而為包括之一罪（最高法院86年台上字第3295號判
    例意旨參照）。被告洪必慈、謝家豐、蔡嘉琪、龔桂央、羅
    春綿等人於犯罪事實欄一至二分別就同一申請人（人頭員工
    ）向勞工保險局共同行使業務登載不實之「勞工保險加保申
    報表」、「勞工保險老年給付申請書暨給付收據」，各係利
    用同一機會，於密接之時、地下，行使上開2 份業務登載不
    實文書，又各侵害同一法益，此部分應各論以接續犯。至被
    告洪必慈、謝家豐、羅春綿所犯犯罪事實欄二部分，雖行使
    「加保申請書」業務上登載不實行為加保時間係在95年6 月
    28日，然接續提出「老年給付申請書」之時間已在95年7 月
    17日，因上開接續各行為僅論接續犯之單純一罪，犯罪時間
    在刑法修正施行後者，即無刑法第2條第1項之新舊法比較適
    用問題，附此敘明。
(五)被告洪必慈、謝家豐、蔡嘉琪犯罪事實欄一所犯多次共同詐
    欺取財罪、多次行使業務登載不實文書罪，其時間緊接，手
    法相同，分別觸犯構成要件相同之罪，顯係各出於概括犯意
    反覆為之，各為連續犯，應依修正前刑法第56條之規定，分
    別論以一罪，並各自加重其刑。公訴人認應予分論併罰，容
    有未恰，併此敘明。
(六)被告洪必慈、謝家豐、蔡嘉琪於犯罪事實欄一所犯之共同連
    續行使業務登載不實文書罪及共同連續詐欺取財罪間，被告
    龔桂央犯罪事實欄一所犯之共同行使業務登載不實文書罪及
    共同詐欺取財罪間，各有方法、目的之牽連關係，為牽連犯
    ，依修正前刑法第55條後段之規定，各應從較重之共同連續
    詐欺取財罪、共同詐欺取財罪處斷。至公訴人雖未起訴上開
    行使業務登載不實罪部分，然因此部分與已起訴並經本院論
    罪科刑部分，有牽連犯之裁判上一罪關係，本院自得加以審
    酌。
(七)被告洪必慈、謝家豐、羅春綿於犯罪事實欄二就同一申請人
    所犯共同行使業務登載不實文書罪及共同詐欺取財罪間，均
    係基於一個詐欺取財之目的，啟動本案一連串之行使業務登
    載不實文書及詐欺取財行為，其發生經過均有部分犯罪行為
    重合連結，依一般社會經驗認知，渠等行使業務登載不實文
    書之犯罪行為目的在詐取財物，應認係一犯罪行為，法律上
    亦應以一行為評價處罰，較為適當，為想像競合犯，依修正
    後刑法第55條規定，應從一重論以詐欺取財罪。至公訴人雖
    未起訴行使業務登載不實罪部分，然因此部分與已起訴並經
    本院論罪科刑部分，有想像競合之裁判上一罪關係，本院自
    得加以審酌。
(八)被告洪必慈、謝家豐所犯上開於犯罪事實欄一、二所示之連
    續詐欺取罪及詐欺取財罪二罪間，犯意各別，行為互殊，均
    應分論併罰。
(九)爰審酌被告等5 人明知投保單位不得替無僱傭關係存在之人
    頭勞工，向保險人勞工保險局申請加入勞工保險及任何給付
    ，竟為使向陽企業社獲取高額佣金，而共同為前揭行使業務
    上登載不實文書及詐欺取財犯行，致勞工保險局之保險業務
    產生紊亂之損害，暨渠等素行、智識、犯罪手段、各自分層
    負責之涉案程度、參與次數、被告洪必慈、謝家豐、蔡嘉琪
    、龔桂央、羅春綿否認犯行之態度，並勞工保險局已追回所
    核發之老年給付金，有返回現金照會單4 份在卷可參（調查
    卷90-91、93-98頁）如附表所示等一切情況，各量處如主文
    所示之刑，並就宣告刑刑度為六個月以下有期徒刑部分，諭
    知易科罰金之折算標準。
(十)被告洪必慈、謝家豐、蔡嘉琪、龔桂央、羅春綿行為後，中
    華民國九十六年罪犯減刑條例於96年7月4日公布，於同年月
    16日施行，查被告5人本件所有犯行係在96年4 月24日以前，
    且非中華民國九十六年罪犯減刑條例第3 條所示不得減刑之
    罪，爰依中華民國九十六年罪犯減刑條例第2條第1項第3 款
    ，各減其刑期二分之一；另被告洪必慈、謝家豐所犯刑法第
    339條第1項詐欺取財罪，為最重本刑5 年以下有期徒刑之罪
    ，其所宣告之刑經本院依中華民國九十六年罪犯減刑條例第
    2 條第1 項第3 款，減其刑期二分之一後，為有期徒刑6 個
    月以下之刑度，爰依中華民國九十六年罪犯減刑條例第9 條
    ，併諭知易科罰金之折算標準，及依同條例第10條之規定，
    就被告洪必慈、謝家豐定其應執行之刑，及諭知易科罰金之
    折算標準。
(十一)至法務部調查局高雄縣調查站（已改制高雄市調查處）於98
    年11月18日9時55分至址設高雄市新興區○○○路56號4樓之
    1之向陽企業社搜索扣得核付案件查帳表1冊、申請案件資料
    表1 冊、外勤日報表1 冊、客戶委任書1 冊、向陽公司台灣
    企銀存摺3 本、開會紀錄等資料1 冊、筆記資料1 冊、核付
    案件資料明細表1 冊、核付案件資料明細表1  冊、委託書3
    頁、外勤日報表1 冊；及於98年11月18日9 時至址設高雄市
    三民區○○○街16號9 樓之1 臺灣康瑞公司搜索扣得95年度
    綜合所得稅各類所得網路申請資料1 本、94年度各類所得相
    關扣繳資料1本 、95年度各類所得相關扣繳資料1 本，員工
    勞健保資料1 本、員工薪資等相關資料1 本、綜合所得稅各
    類所得網路申報回執聯1 本、員工保險相關資料1 本，經核
    與本案犯行並無直接關連，爰均不予宣告沒收。
四、無罪部分：
一、公訴意旨另以：
(一)、被告洪必慈、謝家豐、蔡嘉琪、龔桂央、羅春綿上開以附表
    所示申請人為人頭員工加保、申請老年給付之過程中（洪必
    慈、謝家豐就附表編號1至4、蔡嘉琪就附表編號1至2、龔桂
    央就附表編號3、羅春綿就附表編號4），除經本院論罪科刑
    之行使業務登載不實文書、詐欺取財部分外，其中就為附表
    所示申請人勞工保險於附表所示之加保時間向勞工保險局申
    報上述4 人自該間點起加保勞工保險，尚致使勞工保險局將
    此不實事項登載在此4 人勞保資料中，因認被告洪必慈、謝
    家豐、蔡嘉琪、龔桂央、羅春綿就此部分另涉有刑法第214
    條之使公務員登載不實罪嫌。
(二)、被告蔡嘉琪就附表編號3至4所示申請人，而被告龔桂央就附
    表編號1、2、4所示申請人，被告羅春綿就附表編號1至3 所
    示申請人，於附表所示之加保時間向勞工保險局申報上述4
    人自該間點起加保勞工保險，致使勞工保險局將此不實事項
    登載在此4 人勞保資料中，嗣並申請如附表所示之老年給付
    ，亦與其他被告有犯意聯絡、行為分擔，因認被告蔡嘉琪、
    龔桂央、羅春綿就此部分尚涉犯刑法第216條、第214條行使
    使公務員登載不實文書罪嫌（僅於使公務員登載加保申請於
    勞保資料部分）與刑法第339條第1項詐欺罪嫌。
二、上開公訴意旨一(一)部分：
    按刑法第214 條所謂使公務員登載不實罪，須一經他人之聲
    明或申報，公務員即有登載之義務，並依其所為之聲明或申
    報予以登載，而屬不實之事項者，始足構成，若其所為聲明
    或申報，公務員尚須為實質之審查，以判斷其真實與否，始
    得為一定之記載者，即非本罪所稱之使公務員登載不實（最
    高法院73年台上字第1710號判例意旨參照）。又依勞工保險
    條例第10條第1項、第3項規定：「各投保單位應為其所屬勞
    工，辦理投保手續及其他有關保險事務，並備僱用員工或會
    員名冊。」「保險人為查核投保單位勞工人數、工作情況及
    薪資，必要時得查對其員工或會員名冊、出勤工作紀錄及薪
    資帳冊。」；復參諸同條例第10條第3 項之立法理由「為避
    免投保單位將不合規定之人員申報投保，配合加強查核工作
    之需要，酌增查核範圍及查對資料」所示，顯見中央勞工保
    險局承辦人員，對於投保單位申報之勞工、工作情況及員工
    薪資金額，尚有實質之審查權責，縱投保單位申報之資料不
    實，既尚待勞工保險局之查核，自難以該罪相繩（最高法院
    82年台非字第402 號、83年台非字第239 號、第327 號、84
    年台非字第37號判決意旨參照）。則勞工保險局對上開投保
    等相關保險事項既有實質審查權，被告洪必慈、謝家豐、蔡
    嘉琪、龔桂央、羅春綿此部分所為自與刑法第214 條使公務
    員登載不實之要件不符，且因檢察官起訴此部分與上開起訴
    且經論罪科刑之詐欺取財罪為數罪併罰關係，爰均為無罪之
    諭知。
三、上開公訴意旨一(二)部分：
(一)、按犯罪事實應依證據認定之，無證據不得認定犯罪事實；又
    不能證明被告犯罪者，應諭知無罪之判決，刑事訴訟法第15
    4 條第2 項、第301 條第1 項分別定有明文。次按認定不利
    於被告之事實，須依積極證據，苟積極證據不足為不利於被
    告事實之認定時，即應為有利於被告之認定，更不必有何有
    利之證據；又事實之認定，應憑證據，如未能發現相當證據
    ，或證據不足以證明，自不能以推測或擬制之方法，以為裁
    判之基礎，最高法院分別著有30年上字第816 號、40年臺上
    字第86號判例可資參照。
(二)、檢察官認被告蔡嘉琪、龔桂央、羅春綿涉有前開犯行，無非
    係以起訴書證據並所犯法條欄一所列之相關證據為其所憑之
    論據。訊據被告蔡嘉琪、龔桂央、羅春綿堅詞否認有此部分
    犯行，經查：被告蔡嘉琪、龔桂央、羅春綿各否認有招攬參
    與檢察官起訴此部分之申請人加保勞工保險、申請老年給付
    事宜，且附表所示申請人所證述向陽企業社負責簽約員工即
    如附表所示，參以被告蔡嘉琪、龔桂央、羅春綿係負責招攬
    各個勞保年資中斷之人與向陽企業社簽約以委託向陽企業社
    申請老年給付之工作性質，且卷內並無其他事證足資證明被
    告蔡嘉琪、龔桂央、羅春綿，除各自參與之蔡嘉琪關於附表
    編號1 至2 、龔桂央關於附表編號3 、羅春綿關於附表編號
    4 部分（上開部分均經本院論罪科刑如前）之外，被告蔡嘉
    琪尚對附表編號3 、附表編號4 部分，被告龔桂央尚就附表
    編號1 、2 及4 所示部分，被告羅春綿尚就附表編號1 、2
    、3 所示部分，與上開各該經論罪科刑之被告（指被告洪必
    慈、謝家豐及附表所示各招攬者），有任何犯意聯絡、行為
    分擔，又檢察官此部分就向勞工保險局申請加保，登載於勞
    保資料中所起訴刑法第216 條、第214 條行使使公務員登載
    不實文書罪，亦因承辦公務員有實質審查權而要件不符，亦
    如前述，綜上以觀，並無證據證明被告蔡嘉琪、龔桂央、羅
    春綿有此部分經檢察官起訴之犯行，此外並查無其他證據證
    明，被告蔡嘉琪、龔桂央、羅春綿確有此部分經檢察官起訴
    之犯行，依前開說明，自應此部分為被告蔡嘉琪、龔桂央、
    羅春綿為無罪之諭知。
據上論結，應依刑事訴訟法第299條第1項前段，刑法第2條第1項
前段、第28條、第31條第1項、第216條、第215條、第339條第1
項、第55條、（修正前）第56條、第55條後段、第51條第5 款、
（修正前、後）第41條第1 項前段，刑法施行法第1 條之1 ，廢
止前罰金罰鍰提高標準條例第2 條，中華民國九十六年罪犯減刑
條例第2 條第1 項第3 款、第7 條、第9 條、第10條第1 項，判
決如主文。
本案經檢察官張貽琮到庭執行職務。
中    華    民    國   100    年    10    月    31    日
                  刑事第一庭    審判長法  官  黃三友
                                      法  官  莊珮吟
                                      法  官  陳億芳
以上正本證明與原本無異。
如不服本判決應於收受判決後10日內向本院提出上訴書狀，並應
敘述具體理由。其未敘述上訴理由者，應於上訴期間屆滿後20日
內向本院補提理由書(均須按他造當事人之人數附繕本)「切勿逕
送上級法院」。
中    華    民    國   100    年    10    月    31    日
                                      書記官  鄭於珮
附表：
  ┌─┬───┬────┬──────┬──────┬──────┬──────┬──────┐
  │編│招攬者│申請人（│加保日期    │退保（退職）│申請老年給付│核付日期    │領取老年給付│
  │號│      │被保險人│            │日期        │日期        │            │金額（新臺幣│
  │  │      │）      │            │            │            │            │）          │
  ├─┼───┼────┼──────┼──────┼──────┼──────┼──────┤
  │1 │蔡嘉琪│吳李秋惠│95年2月24日 │95年3月2日  │95年3月15 日│95年3月29 日│180750元    │
  ├─┼───┼────┼──────┼──────┼──────┼──────┼──────┤
  │2 │蔡嘉琪│劉黃連招│95年4月4日  │95年4月9日  │95年4月13日 │95年4月28日 │196404元    │
  ├─┼───┼────┼──────┼──────┼──────┼──────┼──────┤
  │3 │龔桂央│邱秋霞  │95年5月9日  │95年5月13日 │95年5月22日 │95年6月7日  │161448元    │
  ├─┼───┼────┼──────┼──────┼──────┼──────┼──────┤
  │4 │羅春綿│莊芬香  │95年6月28日 │95年7月3日  │95年7月17 日│95年7月31日 │132500元    │
  └─┴───┴────┴──────┴──────┴──────┴──────┴──────┘
附錄本案論罪科刑法條：
中華民國刑法第216條
（行使偽造變造或登載不實之文書罪）
行使第 210 條至第 215 條之文書者，依偽造、變造文書或登載
不實事項或使登載不實事項之規定處斷。
中華民國刑法第215條
（業務上文書登載不實罪）
從事業務之人，明知為不實之事項，而登載於其業務上作成之文
書，足以生損害於公眾或他人者，處 3 年以下有期徒刑、拘役
或 5 百元以下罰金。
中華民國刑法第339條
（普通詐欺罪）
意圖為自己或第三人不法之所有，以詐術使人將本人或第三人之
物交付者，處 5 年以下有期徒刑、拘役或科或併科 1 千元以下
罰金。
以前項方法得財產上不法之利益或使第三人得之者，亦同。
前二項之未遂犯罰之。